【裁判字號】    90,台上,821
【裁判日期】    900221
【裁判案由】    違法稅捐稽徵法
【裁判全文】
最高法院刑事判決                                  九十年度台上字第八二一號
    上  訴  人  甲○○
右上訴人因違反稅捐稽徵法案件，不服台灣高等法院中華民國八十七年十二月十日第
二審判決（八十七年度上易字第五八七九號，起訴案號：前台灣台北地方法院士林分
院檢察署七十五年度偵字第八四○五號、七十六年度偵字第二一四八號），提起上訴
，本院判決如左：
    主  文
原判決關於違反稅捐稽徵法部分撤銷，發回台灣高等法院。
    理  由
本件原判決認定：上訴人甲○○於民國七十三年八月間，在台北縣八里鄉○○路九四
－五號二樓設立新舟工程有限公司（下稱新舟公司），並擔任負責人，係屬公司法規
定之負責人，自七十五年四月起至同年八月止，於該公司設計工程之施工及銷售工程
材料後，填發三聯式統一發票，將扣抵聯交付買受人，另收執聯則留存供公司申報營
業稅之用，而該公司為申報營業稅，於次月應將上個月之營業額製作「營業人使用二
、三聯式；電子計算機統一發票明細表」，詳載統一發票所開立之營業額，以供稅捐
稽徵機關據以核課營業稅，詎上訴人竟就該公司所製作之統一發票明細表銷售額欄內
填載低於實際銷售額，分別就七十五年四月份短報銷售額新台幣（下同）二百二十三
萬六千五百四十元，同年五月份短報銷售額二百三十四萬四千七百十五元，而同年六
月份短報銷售額三百七十五萬六千九百五十六元，同年七月份短報銷售額二百二十萬
七千五百八十四元，另同年八月份短報銷售額七十六萬三千二百零六元，共計逃漏營
業稅五十七萬五千八百六十六元等情，因而撤銷第一審就此部分諭知上訴人無罪之判
決，改判論處上訴人以公司負責人以不正當方法逃漏稅捐罪刑，固非無見。
惟查：(一)稅捐稽徵法第四十一條所謂以不正當方法逃漏稅捐，必具有與積極之詐術同
一型態，始與立法之本旨符合，如僅屬單純的不作為，而別無逃漏稅捐之積極行為，
即不能認與詐術漏稅之違法特性同視，而繩以稅捐稽徵法第四十一條之罪。本件第一
審判決以上訴人僅於填載申報營業稅之「營業人使用二、三聯式；電子計算機統一發
票明細表」時，有短漏之情形，相關之統一發票並未為虛偽之登載，且無其他積極造
作假單據或設置偽帳等詐術之行為，因認僅屬消極未依法報稅，而不能責令擔負逃漏
稅捐之罪刑。原審對於上訴人前揭短報銷售額之行為，是否僅屬單純之不作為，或已
進而為積極之不正當方法；及第一審上開有利於上訴人之論斷，如何不足採取，均未
詳予說明，即為不利於上訴人之判決，難謂無判決理由不備之違法。(二)原判決於理由
欄內說明：上訴人負責之新舟公司雖先後有多次逃漏稅捐之行為，但因上訴人並非納
稅義務人，僅係基於轉嫁之原則而代受處罰，應無基於概括犯意，而多次犯逃漏稅捐
罪之可言等語（見原判決理由二），然就新舟公司苟多次逃漏稅捐，上訴人多次基於
代罰而成立之犯罪，應如何論究，原判決則全未說明，自嫌判決理由不備，併有可議
。以上或為上訴意旨所指摘，或為本院得依職權調查之事項，應認原判決關於違反稅
捐稽徵法部分有撤銷發回之原因。
據上論結，應依刑事訴訟法第三百九十七條、第四百零一條，判決如主文。
中      華      民      國     九十     年      二      月    二十一    日
                              最高法院刑事第十二庭
                                  審判長法官  林  增  福
                                        法官  邵  燕  玲
                                        法官  吳  昆  仁
                                        法官  陳  世  雄
                                        法官  惠  光  霞
      右正本證明與原本無異
                                              書  記  官
中      華      民      國     九十     年      二      月    二十七    日
                                                                      Ｑ


司法院資訊處製作；財團法人民間司法改革基金會備份。
